【裁判字號】    99,消債聲,47
【裁判日期】    990903
【裁判案由】    聲請免責
【裁判全文】
臺灣士林地方法院民事裁定            99年度消債聲字第47號
債  務  人  林孝麒原名：林泳.
代  理  人  許碧真律師
上列當事人聲請消費者債務清理事件，本院裁定如下：
    主  文
債務人林孝麒（原名：林泳瑢、林建長、林建輝）不免責。
    理  由
一、按法院為終止或終結清算程序之裁定確定後，除別有規定外
    ，應以裁定免除債務人之債務；法院裁定開始清算程序後，
    債務人有薪資、執行業務所得或其他固定收入，而普通債權
    人之分配總額低於債務人聲請清算前2 年間，可處分所得扣
    除自己及依法應受其扶養者所必要生活費用之數額者，法院
    應為不免責之裁定。但債務人證明經普通債權人全體同意者
    ，不在此限，消費者債務清理條例第132 條、第133 條定有
    明文。又按債務人因有浪費、賭博或其他投機行為，致財產
    顯然減少或負擔過重之債務，而生開始清算之原因者，法院
    應為不免責裁定，亦為消費者債務清理條例第134 條第4 款
    所明定。是債務人經裁定清算而終止或終結後，如有消費者
    債務清理條例第133 條、第134 條規定之例外情形，則法院
    應為不免責之裁定。
二、本件債務人聲請消費者債務清理事件，前經本院99年度消債
    清字第36號裁定開始清算程序並同時終止確定在案，依據前
    揭規定，本院應依職權為債務人免責或不免責之裁定。經查
    ：
  (一)債務人於更生方案中列計更生方案履行期間收入每月新臺幣
    （下同）3 萬4,200 元，但因其全無資產（見本院98年度執
    消債更第10號卷第49頁反面）可以清償債務而終止清算程序
    ，故普通債權人全無受分配之金額，確屬低於債務人聲請清
    算前2 年間，可處分所得扣除自己及依法應受其扶養者所必
    要生活費用（依債務人財產及收入狀況報告書列計）後之數
    額21萬3,389 元，即已有消費者債務清理條例第133 條本文
    規定之適用，而應為不免責之裁定。
  (二)依據債權人所提供之債務人借款明細可知，債務人於92年5
    月間曾向債權人遠東銀行辦理信用卡代償總額26萬元，又於
    93年4 月間向債權人日盛銀行借款12萬元，用以代償中國信
    託銀行之債務，復於94年6 月又向中國信託銀行借款50萬元
    用以代償對美國運通、荷蘭銀行、渣打銀行、萬泰銀行、慶
    豐銀行所負債務，此有遠東銀行、日盛銀行、中國信託銀行
    之陳報狀（見本院卷第53至60頁），在卷可參。由上開資料
    可知，債務人於92年至94年間即陷入支付困難之情事，需仰
    賴金融機構代償繳款，於此經濟窘迫之情形，債務人更應撙
    節其支出，避免非必要支出。惟據債權人台新銀行、澳盛銀
    行、遠東銀行、中國信託銀行所提出之信用卡消費明細顯示
    （見本院卷第20、21、37至47、58、95至135 頁），債務人
    於92至95年間，常有在億皓公司、特力翠豐股份有限公司、
    太子城生活館、NET 、凱薩世界餐廳有限公司、陽茶行、亞
    太三溫暖店、香草集、彩妍有限公司、ATT 、領航服飾股份
    有限公司、緹納寶石國際有限公司、怡和拓展股份有限公司
    、國馨旅行社股份有限公司、SANDS G/F CAGE、福田phiten
    shop、新光三越、高林實業股份有限公司、凱悅健身美容股
    份有限公司、弘樺通信有限公司、三和育樂股份有限公司、
    家福股份有限公司、京華城股份有限公司、特易購、溫莎興
    業有限公司、hushpuppies 、歐舒丹、百家班活蝦店、蘇黎
    世產物保險股份有限公司、溫莎男子三溫暖有限公司、寒舍
    餐旅管理顧問股份有限公司、京樺企業社、大美溫泉會館、
    潤泰全球股份有限公司等營業處所消費之紀錄，核計消費金
    額約達72萬餘元，且每次消費金額不低，該等消費客觀上亦
    非可認係維持生活所必要之支出，顯見債務人於經濟狀況不
    佳之情形下，猶恣意花費超過個人經濟能力所能支應之範圍
    ，致資力惡化陷於負擔更高額債務之處境，堪認債務人於開
    始清算原因之發生為可歸責。又消費者債務清理條例第132
    條之立法目的，乃在於避免因一時陷於經濟困難者喪失繼續
    生活之意志與希望，而賦予其經濟上重建更生之機會，然並
    非保障生活浪費之人能夠藉此制度免除積欠之債務，且債務
    人於償債期間，為求債務之順利清償，本應忍受較其原本生
    活水準、甚至較一般社會大眾之生活水準，更為儉約之生活
    ，此不僅為一般社會觀念所知悉，更為債務人於借貸之初即
    能預期，債務人卻屢屢從事其經濟狀況顯不相當之消費行為
    ，尚希冀清算免責以免除一切債務，殊與消費者債務清理條
    例之立法目的相違。
  (三)本院經函詢債權人之意見，債權人台新銀行、金陽信資產管
    理股份有限公司、永豐銀行、台灣美國運通國際股份有限公
    司、澳盛銀行、渣打銀行、日盛銀行、遠東銀行、中國信託
    銀行等金融機構均具狀表示不同意債務人免責，亦有民事陳
    報狀附卷可佐，足見債務人未經普通債權人全體之同意，債
    務人又無法提出業經普通債權人全體同意之證明，尚無從認
    符於消費者債務清理條例第133 條但書、134 條但書之規定
    ，而可裁定免責。
三、從而，本件債務人雖經清算並已終止，但因有消費者債務清
    理條例第133 條、第134 條第4 款規定之事由存在，且未經
    全體債權人同意其免責。揆之首揭規定及說明，即應為不免
    責之裁定。
四、爰裁定如主文。
中    華    民    國    99    年    9     月    3     日
                  民事第二庭  法      官  劉逸成
上為正本係照原本作成。
如不服本裁定，應於裁定送達後10日內，以書狀向本院提出抗告
，並繳納抗告費新臺幣1 千元。
中    華    民    國    99    年    9     月    7     日
                              書  記  官  羅伊安

司法院資訊處製作；財團法人民間司法改革基金會備份。
